臺灣高雄地方法院刑事裁定　　　　　　　94年度聲判字第48號
聲　請　人
即　告訴人　乙○○
代　理　人　鄧國璽律師
被　　　告　甲○○
　　　　　　丙○○
上列聲請人因告訴被告背信等案件，不服臺灣高等法院高雄分院
檢察署檢察長駁回再議之處分（94年度上聲議字第474 號），聲
請交付審判，本院裁定如下：
    主  文
聲請駁回。
    理  由
一、程序部分：
  (一)按告訴人不服上級法院檢察署檢察長或檢察總長認再議為無
    理由而駁回之處分者，得於接受處分書後10日內委任律師提
    出理由狀，向該管第一審法院聲請交付審判，刑事訴訟法第
    258 條之1 定有明文。
  (二)經查，本件聲請人即告訴人以被告甲○○、丙○○涉犯背信
    等罪嫌，向臺灣高雄地方法院檢察署檢察官告訴，並經臺灣
    高雄地方法院檢察署檢察官以94年度偵字第3330號為不起訴
    處分後，聲請人不服，聲請再議亦經臺灣高等法院高雄分院
    檢察署檢察長於民國94年6 月27日以94年度上聲議字第474
    號處分書駁回再議之聲請，並於同年7 月4 日送達聲請人，
    聲請人於94年7 月12日委任律師向本院聲請交付審判等情，
    分別有前揭不起訴處分書、處分書、送達證書及刑事交付審
    判聲請狀刑事委任書狀各1 份附卷可稽，是本件交付審判之
    聲請，程序上應屬合法，合先敘明。
二、聲請交付審判意旨略以：坐落高雄市苓雅區○○○段1083地
    號土地大樓之地下停車位（下稱系爭停車位）之買賣，乃係
    「代償貸款」方式即代為清償案外人朱聯義向國泰人壽保險
    股份有限公司（下稱國泰人壽公司）車位抵押貸款新台幣（
    下同）100 萬元，益見系爭地下停車位之價值應值100 萬元
    ，則衡諸常理，系爭地下停車位當係以建築物面積及應有部
    分土地為共同抵押物，是自應向國泰人壽公司函調當初辦理
    朱聯義地下停車位之抵押貸款資料，且若確係包含建物及基
    地應有部分，則聲請人即告訴人之損失，當與被告丙○○之
    違背代書職務有關。至所謂「過戶車位」之意，究竟有無包
    括基地之應有部分，亦不能單憑被告二人所辯為據。另案外
    人朱聯義之不動產已經法院拍賣確定，並已由孫薇涵指定，
    惟拍賣公告中並未揭示有系爭停車位，則自稱孫薇涵之夫林
    明正何以獲悉聲請人所購之停車位尚有土地持分部分未辦理
    移轉，而屢屢登門索討，自亦有傳訊詢問之必要。再者，被
    告丙○○既然國泰人壽公司特約代書，則被告丙○○之參與
    ，已非僅係建議適當人選之性質。綜上，地下停車位之分攤
    公共土地部分，當與其地下停車位建築物不可分離，是本件
    縱欲辦理「基地之持分移轉」亦非不可辦理，是臺灣高等法
    院高雄分院檢察署檢察長駁回再議之處分，對上開不利被告
    之重要枝節，均未加注意及調查，理由欠備，爰依法聲請交
    付審判云云。
三、按法院認為交付審判之聲請不合法或無理由者，應駁回之，
    刑事訴訟法第258 條之3 第2 項前段定有明文。次按刑事訴
    訟法第258 條之1 規定告訴人得向法院聲請交付審判，核其
    立法意旨，係法律對於「檢察官不起訴或緩起訴裁量權」制
    衡之外部監督機制，此時，法院之職責僅在就檢察官所為不
    起訴或緩起訴之處分是否正確加以審查，藉以防止檢察機關
    濫權。依此立法精神，同法第258 條之3 第3 項規定：「法
    院就交付審判之聲請為裁定前，得為必要之調查。」，其所
    謂「得為必要之調查」，係指調查證據之範圍應以偵查中曾
    顯現者為限，不可就新提出之證據再為調查，亦不可蒐集偵
    查卷宗以外之證據，否則將與刑事訴訟法第260 條之再行起
    訴規定混淆不清。又法院於審查交付審判之聲請有無理由時
    ，除認為告訴人所指摘不利被告之事證未經檢察機關詳為調
    查或斟酌，或不起訴處分書所載理由違背經驗法則、論理法
    則或其他證據法則者外，不宜率予交付審判（法院辦理刑事
    訴訟案件應行注意事項第134 條參照）。至上開所謂告訴人
    所指摘不利被告之事證未經檢察機關詳為調查，係指告訴人
    所提出請求調查之證據，檢察官未予調查，且若經調查，即
    足以動搖原偵查檢察官事實之認定及處分之決定，倘調查結
    果，尚不足以動搖原事實之認定及處分之決定者，仍不能率
    予交付審判。
四、本件聲請人雖以前揭理由提起本件聲請交付審判。惟查：
  (一)聲請人（即告訴人）原告訴意旨略以：告訴人於90年8 月間
    向第三人朱聯義（已死亡）購買坐落高雄市苓雅區○○○段
    1083地號土地之大樓（門牌號碼為高雄市苓雅區○○○路22
    0 號，下稱系爭大樓）地下停車位（即系爭停車位），因朱
    聯義之前有以該車位向國泰人壽公司抵押貸款100 萬元，故
    在簽訂買賣契約前朱聯義先至國泰人壽公司辦理清償貸款暨
    塗銷抵押權事宜，國泰人壽公司之承辦人即被告甲○○向朱
    聯義詐稱：只要清償以車位抵押貸款之100 萬元，即可將車
    位的所有權包括建物及土地持分移轉，但必須由其指定之代
    書即被告丙○○辦理過戶等語，朱聯義將此事轉告知告訴人
    後，告訴人不疑有他，即與朱聯義共同委託被告丙○○辦理
    系爭停車位買賣及過戶事宜，詎告訴人取得系爭停車位之所
    有權狀後，欲以該車位向銀行辦理貸款時，發現系爭停車位
    之「土地持分」並未移轉予告訴人，始知受騙。被告甲○○
    及丙○○明知系爭停車位之合法產權包括「建物」及「土地
    」，竟違背其執行業務應有之注意義務，一方面向告訴人施
    用詐術訛稱清償100 萬元貸款即可塗銷系爭車位抵押權，並
    移轉所有權云云，另一方面於辦理系爭停車位過戶事宜時漏
    未辦理「土地持分」移轉而只移轉「建物持分」，使告訴人
    購買之車位產權不齊而受有損害，因認被告二人均涉有刑法
    第339 條第1 項之詐欺取財罪嫌及同法第342 條之背信罪嫌
    云云。經臺灣高雄地方法院檢察署檢察官偵查終結後認為，
    訊據被告甲○○、丙○○堅決否認有詐欺或背信之犯行，被
    告甲○○辯稱：我當初的確有承辦朱聯義清償車位貸款及塗
    銷抵押權事宜，但我只負責徵信評估債務人就設定抵押與國
    泰人壽公司之不動產為買賣是否會影響國泰之債權，我並沒
    有介入車位過戶事宜，也從未接受告訴人乙○○或告訴代理
    人歐文秀之委託等語，被告丙○○則辯稱：我是國泰人壽公
    司的特約代書，當初是朱聯義打電話找我去乙○○家中寫車
    位買賣契約書，並由買賣雙方委任我辦理後續之車位過戶手
    續，系爭大樓是71年間建造，不受公寓大廈管理條例之限制
    ，可以單獨移轉車位所有權，而單獨移轉車位有些情況下會
    移轉土地持分是因為法令規定非大樓住戶要單獨買車位必須
    要有一點土地持分才允許，而當初乙○○已經是該大樓住戶
    ，擁有該大樓之土地持分，所以沒有必要再移轉土地持分，
    而且他們雙方說只要過戶車位等語。經查：１、被告甲○○
    係國泰人壽公司之職員，曾辦理第三人朱聯義清償車位貸款
    及塗銷抵押權事宜一節，固據被告甲○○自承在卷，核與告
    訴人指述之部分情節相符，堪認屬實，惟查無積極事證足資
    證明被告甲○○有向第三人朱聯義稱清償車位抵押貸款，即
    可將車位建物持分及土地持分移轉等語（告訴人聲請傳訊之
    證人張慧華經傳未到），是尚難認被告甲○○有透過第三人
    朱聯義向告訴人施用何詐術，亦無從認告訴人有何陷於錯誤
    之情狀；且被告甲○○並未參與系爭車位之買賣及過戶事宜
    一情，為被告丙○○於偵訊中陳述明確，又查無事證證明被
    告甲○○有向第三人朱聯義表示車位過戶一定要交由被告丙○○辦理而非僅係建議適當人選之性質，故亦難認被告甲○○有何與被告丙○○共同詐騙告訴人之犯行；再告訴人就買
    賣系爭車位從未與被告甲○○接洽，為告訴人所不否認，則
    被告甲○○並未受告訴人之委託處理任何事務，被告甲○○
    即無違背告訴人所託付之任務而成立背信罪之餘地。此外，
    復查無其他積極證據足資認定被告甲○○有何詐欺或背信之
    犯行，應認被告甲○○犯罪嫌疑不足；２、被告丙○○係土
    地代書，受第三人朱聯義及告訴人之委託辦理系爭車位買賣
    及過戶事宜一情，為被告丙○○自承不諱，核與告訴人指述
    之部分情節相符，並有不動產買賣契約書、所有權移轉契約
    書及建物所有權狀各1 份在卷可稽，堪認與事實相符，是被
    告丙○○就系爭停車位之買賣及過戶應係為告訴人處理事務
    之人。惟查，系爭大樓係於71年4 月30日建築完成，該大樓
    地下停車位係依69年修正之土地登記規則第73條規定辦理建
    物所有權第一次登記，依內政部87年11月25日台內營字第87
    73373 號函之意旨，該大樓地下停車位可單獨移轉所有權，
    故受移轉人不以該大樓區分所有權人即住戶為限，又本件系
    爭停車位之買賣，因出賣人朱聯義及買受人乙○○均係該大
    樓住戶，故屬建物區分所有權人間之車位買賣，依內政部85
    年2 月5 日台內地字第8578394 號函及內政部87年1 月16日
    台內地字第87 85204號函之意旨，並不需移轉基地之土地持
    分，此有高雄市政府地政處新興地政事務所94年1 月10日高
    市地新一字第0940000163號函附卷可稽，據此以觀，告訴人
    指稱系爭停車位之合法產權必定包括建物持分及土地持分一
    節，並非實在，被告丙○○辦理系爭停車位之買賣及過戶時
    ，僅移轉地下停車位之建物持分予告訴人，而未移轉基地之
    土地持分，係屬合法，並未違背其任務，亦難認其有何為自
    己不法所有或利益之意圖，或有施用何詐術之可言，是被告
    丙○○所為與前揭詐欺罪及背信罪之構成要件均有不符，無
    以該等罪責相繩之餘地。此外，復查無其他積極證據足資認
    定被告丙○○有何詐欺或背信之犯行，應認被告丙○○犯罪
    嫌疑亦有不足，而依刑事訴訟法第252 條第10款為不起訴處
    分，有臺灣高雄地方法院檢察署檢察官94年度偵字第3330號
    不起訴處分書1 份附卷可稽。
  (二)聲請人聲請再議意旨雖以：社會上一般買賣停車位，除非有
    特約，否則應指土地持分及車位建物，應無僅買停車位而已
    ，停車位如無含土地持分，價值僅相當租車車位，而原處分
    理由之內政部函示並不足以佐証其買價僅及於停車位建築物
    ，而不含基地持分，又未傳訊朱聯義（已死亡）之妻張慧華
    、林明正（朱聯義房地拍賣之拍定人孫薇涵之夫）及大樓管
    理員，亦無函查朱聯義之貸款資料，指摘原不起訴處分為不
    當等語。惟經臺灣高等法院高雄分院檢察署駁回聲請人再議
    理由略謂：查聲請人與朱聯義間之買賣不動產事件，於90年
    8 月28日訂有不動產買賣契約書（見臺灣高雄地方法院檢察
    署93年度他字第4648號卷第40頁），於同年月31日訂有土地
    建築改良物買賣所有權移轉契約書（見臺灣高雄地方法院檢
    察署93年度發查字第3808號卷第10頁）就買賣之標的標示僅
    有建物之標示，並無土地標示之部分，是否社會上停車位之
    買賣交易有聲請人所指之均包含土地及建物之持分，應為民
    事問題之爭執，且上開不動產買賣契約書第9 條已訂明違約
    之責任，此外又無積極事証足以証明被告等有詐欺或背信之
    不法故意，尚難認被告等觸犯詐欺或背信之罪責，本件要屬
    買賣停車位產權之民事糾紛，宜依契約所定之內容循民事途
    徑請求解決，且事實已明，聲請人所指張慧華、林明正及大
    樓管理員，均無再傳訊之必要，且亦無必要再函查朱聯義之
    貸款資料，是原檢察官以被告等之罪嫌不足，為不起訴處分
    ，核無不當，因認本件再議之聲請為無理由，而駁回聲請人
    之再議，亦有臺灣高等法院高雄分院檢察署94年度上聲議字
    第474 號處分書1 份附卷可憑。
  (三)上開臺灣高雄地方法院檢察署檢察官94年度偵字第3330號不
    起訴處分書及臺灣高等法院高雄分院檢察署94年度上聲議字
    第474 號處分書，就被告甲○○、董千慧二人何以不構成詐
    欺取財及背信罪嫌及本件要屬買賣停車位產權之民事糾紛，
    且事實已明，而無再傳訊張慧華、林明正及大樓管理員及再
    函查朱聯義之貸款資料之必要，均已詳加論列敘明所憑之事
    證及理由，而前開不起訴處分及駁回再議理由暨事證，經本
    院調閱前開卷證核閱屬實，且上開不起訴處分及駁回再議之
    理由，亦無何違背經驗法則、論理法則或其他證據法則之情
    事，本院認本件並無聲請人所指摘不利被告之事證未經檢察
    機關詳為調查或斟酌，或不起訴處分書所載理由違背經驗法
    則、論理法則或其他證據法則等得據以交付審判之事由存在
    。
  (四)又按「不動產物權之移轉或設定，應以書面為之」、「不動
    產物權，依法律行為而取得、設定、喪失及變更者，非經登
    記，不生效力」，民法第760 條、第758 條分別定有明文。
    經查，系爭大樓係於71年4 月30日建築完成，該大樓地下停
    車位係依69年修正之土地登記規則第73條規定辦理建物所有
    權第一次登記，依內政部87年11月25日台內營字第8773373
    號函之意旨，該大樓地下停車位可單獨移轉所有權，又本件
    系爭停車位之買賣，因出賣人朱聯義及買受人乙○○均係該
    大樓住戶，故屬建物區分所有權人間之車位買賣，依內政部
    85年2 月5 日台內地字第8578394 號函及內政部87 年1月16
    日台內地字第8785204 號函之意旨，並不需移轉基地之土地
    應有部分，有高雄市政府地政處新興地政事務所94年1 月10
    日高市地新一字第0940000163號函1 份附卷可稽（見93年度
    他字第4648號偵查卷第53頁）。是本件系爭停車位之買賣，
    僅單獨移轉停車位之建物所有權，而不移轉基地之應有部分
    ，與法尚屬無違。次查，本件聲請人乙○○與案外人朱聯義
    就系爭停車位之買賣，於90年8 月28日訂有「書面契約」即
    不動產買賣契約書，而上開不動產買賣契約書中就買賣之標
    的物，就「土地標示」之部分並無任何記載，復以筆劃除，
    而僅就「建物標示」部分記載「建號9442號，本件建物樓房
    層數地下室，面積2085.25 平方公尺，權利範圍1/49」及就
    「建物門牌」部分記載「高雄縣苓雅區○○○路220 號地下
    樓之共同使用部分，建號9443，面積6176.99 平方公尺持分
    4165/10000），且上開不動產買賣契約書並經告訴人乙○○
    簽名及蓋章之事實，有上開不動產買賣契約書1 份附卷可稽
    （見高雄地方法院檢察署93年度他字第4648號偵查卷第40、
    41頁），衡以聲請人為智識成熟之成年人，且買賣標的物是
    否包含土地部分事涉聲請人重要權益，若聲請人與朱聯義買
    賣當時就買賣標的物果確包括「建物」及「土地」部分，則
    聲請人對上開不動產買賣契約書上僅有建物之標示，並無土
    地標示之部分，衡諸常情，自當要求更正，豈有率以簽名蓋
    章之理。再者，聲請人復於90年8 月31日配合辦理停車位過
    戶移轉事宜（訂立土地建築改良物買賣所有權移轉契約書）
    ，並於90年10月3 日辦理移轉登記而取得建物所有權狀乙情
    ，除據聲請人自承在卷（見93年度發查字第3808號偵查卷第
    4 頁，惟聲請人誤載為90年10月8 日），並有上開移轉契約
    書、高雄市政府地政處新興地政事務所090 新建字第005159
    號建物所有權狀各1 份附卷可稽（見同上第10、11頁），而
    上開移轉契約書上亦無「土地標示」，僅有「建物標示」，
    且聲請人僅取得「建物所有權狀」，並未一併取得「土地所
    有權狀」，聲請人何以均未查悉及發覺，且遲至93年8 月間
    ，始因停車位糾紛而向臺灣高雄地方法院檢察署提起刑事告
    訴，亦徵聲請人與朱聯義買賣當時並未約定包括土地應有部
    分之移轉，實屬灼然甚明，聲請人猶執前詞，提起本件交付
    審判之聲請，並主張：系爭停車位之買賣，應包含建物及基
    地應有部分云云，自非可採。從而，上開不動產買賣契約書
    既僅載有建物標示，而無土地標示部分，則被告丙○○依上
    開不動產買賣契約書上所載，而僅移轉停車位之建物應有部
    分予聲請人，與法自屬無違，並未違背其任務，亦難認有何
    為自己或第三人不法所有，以詐術使人將本人或第三人之物
    交付，自不該當詐欺罪或背信罪之構成要件，而被告甲○○
    部分，並不該當詐欺罪或背信罪，上開不起訴處分書及駁回
    再議處分書理由中已詳加論列敘明，本院審酌後亦認無違背
    經驗法則、論理法則等之違誤，已如前述，是本件被告二人
    並不該當詐欺或背信之罪嫌事實已明，聲請人上開聲請交付
    審判理由（如再函詢朱聯義之貸款資料及傳訊林明正等），
    自無再為調查之必要，且縱經調查，亦不足以動搖上開結果
    ，則原偵查檢察官及檢察長以本件事實已明，認聲請人所指
    林明正等人無再傳訊之必要，亦無必要再函查朱聯義之貸款
    資料，自難認有何違誤，亦無不利被告之事證未經詳為調查
    或斟酌之情，是聲請人上揭主張：原檢察署就聲請交付審判
    意旨所指不利被告之重要枝節，均未加以注意及調查，理由
    欠備云云，而聲請交付審判，自亦非可採。
五、綜上，本件並無不利被告之事證未經檢察機關詳為調查或斟
    酌，或不起訴處分書所載理由違背經驗法則、論理法則或其
    他證據法則等得據以交付審判之事由存在，聲請人就檢察官
    已詳加斟酌之事，猶執前詞聲請交付審判，指摘原不起訴處
    分及駁回再議聲請之理由不當，揆諸上開說明，本件交付審
    判之聲請為無理由，應予駁回。
據上論斷，應依刑事訴訟法第258 條之3 第2 項前段，裁定如主
文。
中　　華　　民　　國　　94　　年　　9 　　月　　30　　日
                  鳳山刑事第一庭審判長法　官  陳志銘
                                      法  官  林勇如
                                      法　官  林永村
以上正本證明與原本無異
不得抗告
中　　華　　民　　國　　94　　年　　9 　　月　　30　　日
                                      書記官  李祥銘
